臺灣臺北地方法院行政訴訟判決　
111年度交字第183號
原      告  鍾仰中


被      告  臺北市交通事件裁決所

代  表  人  蘇福智
訴訟代理人  許金貴
上列當事人間交通裁決事件，原告不服臺北市交通事件裁決所中
華民國111年2月25日北市裁催字第22-CHRA80502號裁決，提起行
政訴訟，本院判決如下：
    主      文
一、原告之訴駁回。
二、訴訟費用新臺幣300元由原告負擔。
    事實及理由
一、程序部分：
    原告不服被告民國111年2月25日北市裁催字第22-CHRA80502
    號違反道路交通管理事件裁決書（下稱原處分）而提起行政
    訴訟，核屬行政訴訟法第237條之1第1項第1款規定之交通裁
    決事件，爰依行政訴訟法第237條之7規定，不經言詞辯論，
    逕為判決。
二、爭訟概要：
(一)原告於110年10月18日15時48分許駕駛車號000-0000號自用
    小客車(下稱系爭車輛)，行經新北市中和區環中路與中園街
    口（下稱系爭地點），於停等紅燈靜止時手持行動電話觀看
    導航位置，經新北市政府警察局中和分局中原派出所(下稱
    舉發機關)員警目睹當場填製掌電字第CHRA80502號舉發違反
    道路交通管理事件通知單(下稱舉發通知單)予以舉發。
(二)原告於110年11月17日應到案日期前未提出陳述或到案聽候
    裁決，經被告審認原告有「汽車駕駛人行駛道路以手持方式
    使用行動電話進行有礙駕駛安全之行為」之違規行為，乃依
    道路交通管理處罰條例第31條之1第1項規定逕行開立原處分
    ，裁處原告新臺幣（下同）3,000元罰鍰，並於111年3月2日
    送達原告。原告不服原處分，於111年3月18日向本院提起行
    政訴訟。
三、原告起訴主張及聲明：
(一)主張要旨：
    原告駕駛系爭車輛於行駛道路停等紅燈時，因路況不熟，將
    放置於副駕駛座上之行動電話拿起觀看導航所顯示目前位置
    ，並無使用行動電話，並未牴觸道路交通管理處罰條例第31
    條之1規定，且無有礙駕駛安全之行為，舉發之法條與事實
    不符。
(二)聲明：原處分撤銷。　　
四、被告答辯及聲明：
(一)答辯要旨：
　1.參酌臺北高等行政法院108年度交上字第304號及109年度交
    上字第364號判決見解，均認為駕駛人應隨時注意路況，不
    容於駕駛行為中片刻以手持方式使用行動電話，而失去注意
    安全駕駛之行為，以避免影響其他用路人及駕駛人本身之道
    路交通安全，顯然立法者經過風險評估，認為駕駛人在用路
    交通期間，只要使用手持行動電話，無論時間之久暫，亦不
    論行駛或暫時停等狀態，莫不分散注意力，降低行車操控能
    力，一旦遭遇緊急狀況難以迅速反應，均形成道路交通之風
    險，有於危險發生前即予管制之必要，是駕駛人既於停等紅
    燈時以手持方式操作行動電話之該等功能，即屬於有礙駕駛
    安全之行為。
　2.違規事實及舉發過程查復，舉發機關執勤員警於上開時地停
    等紅燈時，目視其左側停等紅燈之系爭車輛駕駛人(即原告)
    ，以手持方式使用行動電話進行有礙駕駛安全之行為，違規
    屬實，爰依道路交通管理處罰條例第31條之1第1項攔查舉發
    ，舉發通知單當場由原告簽收，舉發送達尚無不當。
(二)聲明：駁回原告之訴。　　　　
五、爭點：
    原告駕駛系爭車輛於停等紅燈靜止時，手持行動電話觀看導
    航位置，有無違反道路交通管理處罰條例第31條之1第1項之
    規定？
六、本院之判斷：
(一)應適用之法令：道路交通安全規則第90條第1項第3款、道路
    交通管理處罰條例第31條之1第1項、第5項(附錄)。
(二)原告於上開時、地駕駛系爭車輛，在系爭地點停等紅燈靜止
    時，手持行動電話觀看導航顯示位置等情，業據原告自承在
    卷(見本院卷第18頁)，並有汽車車籍查詢(見本院卷第61頁)
    、舉發通知單（見本院卷第49頁）、送達證書（見本院卷第
    53頁）、原處分（見本院卷第19頁）、新北市政府警察局中
    和分局111年4月14日新北警中交字第1114654197號函暨受理
    違反交通管理事件被通知人申訴理由查詢表（見本院卷第57
    頁、第59頁）在卷可佐，足認原告駕駛系爭車輛於停等紅燈
    靜止時確有手持行動電話觀看導航位置之情事。
(三)原告駕駛系爭車輛於停等紅燈靜止時，手持行動電話觀看導
    航位置，仍違反道路交通管理處罰條例第31條之1第1項之規
    定：
　1.按道路交通管理處罰條例第31條之1第5項授權訂定之汽車駕
    駛人行駛道路禁止以手持方式使用行動電話相關裝置實施及
    宣導辦法（下稱宣導辦法）第3條第7款規定：「本條例第31
    條之1第1項及第2項規定所稱其他相類功能裝置，指相類行
    動電話、電腦並具有下列各款之一功能之裝置：七、執行應
    用程式。」、宣導辦法第4條規定：「本條例第31條之1第1
    項及第2項規定所稱其他有礙駕駛安全之行為，指以手持方
    式使用行動電話、電腦或前條規定之相類功能裝置，操作或
    啟動前條各款所列功能之行為。」立法意旨在於為避免駕駛
    人於駕駛車輛之同時，以手持方式使用行動電話或其他相類
    功能裝置，可能導致注意力分散，影響駕駛人對行車操控之
    注意力，一旦遭遇緊急狀況將產生無法迅速反應之危險，故
    立法特予禁止。從而，倘於駕駛中（包括未熄火停等紅燈期
    間），手持行動電話觀看導航位置，仍屬於「使用行動電話
    其他相類功能裝置」範圍，蓋駕駛行為本應隨時注意，不容
    於駕駛行為中片刻以手持行動電話觀看行動電話之應用程式
    等動作，而失去注意安全駕駛之行為；況往往於使用行動電
    話時，會造成肇事之高度危險性，而影響用路人及駕駛人本
    身之道路交通安全，自屬有礙於駕駛安全之行為。
　2.次按宣導辦法第2條規定：「汽車駕駛人於行駛道路時，禁
    止以手持方式使用行動電話、電腦或其他相類功能裝置，進
    行撥接、通話、數據通訊或其他有礙駕駛安全之行為。警備
    車、消防車及救護車之駕駛人，依法執行任務所必要或其他
    法令許可者，不在此限。汽車駕駛人之車輛，於道路已停車
    或臨時停車穩妥靜止時，得不適用前項規定。」，是以，汽
    車駕駛人如僅係遇有紅燈號誌而停等，仍屬「行駛道路」之
    情形，自有宣導辦法第2條之適用。又一般車輛於等候路口
    號誌燈變換之停車行為，雖僅是暫時性之靜止狀態，然待號
    誌燈由紅燈轉為綠燈後，車輛駕駛人仍欲繼續駕駛前往目的
    地。準此，車輛此一等候紅燈之駕駛行為，實可包括於駕駛
    人從開始駕駛車輛至抵達目的地之整體行駛過程中，應可堪
    認此舉仍屬所謂之「行駛於道路」甚明，且車輛因停等紅燈
    而在車道上雖一時暫為停止，然於變換成綠燈時即應立刻前
    行，並非可依己意決定停留之久暫，亦應仍屬行駛之狀態，
    於此際使用行動電話，不僅對於車前狀況難以注意，對於停
    等在其後之車輛間之行進秩序與安全亦有所妨礙，自仍具有
    相當之危險性。
　3.查原告於起訴狀陳稱：我在停等紅燈靜止狀態下因不熟悉路
    況，手持行動電話觀看導航目前所顯示位置，並無使用行動
    電話等語(見本院卷第18頁)，如前所述，系爭車輛於等候紅
    燈靜止時仍屬所謂之「行駛於道路」，是原告於停等紅燈期
    間手持行動電話觀看導航所顯示位置之動作，依前所述，仍
    屬汽車駕駛人於行駛道路時，以手持方式使用行動電話其他
    相類功能裝置之違規行為，是被告所為原處分並無違誤，故
    原告主張：手持行動電話觀看導航位置，並無使用行動電話
    ，且無礙駕駛安全之行為，並未牴觸道路交通管理處罰條例
    第31條之1規定等語，容有誤解，尚難採認。
(四)本件判決基礎已臻明確，兩造其餘攻擊、防禦方法及訴訟資
    料經本院審酌後，核與判決結果不生影響，無一一論述之必
    要，併此敘明。　　
七、結論：
　　原處分認事用法並無違誤，原告訴請撤銷原處分為無理由，
    應予駁回。至本件第一審裁判費為300元，應由敗訴之原告
    負擔，爰確定第一審訴訟費用額如主文第2項所示。
中　　華　　民　　國　　111 　年　　8 　　月　　11　　日
                  行政訴訟庭  法  官  黃子溎
上為正本係照原本作成。
如不服本判決，應於送達後20日內，向本院提出上訴狀並表明上
訴理由（原判決所違背之法令及其具體內容或依訴訟資料可認為
原判決有違背法令之具體事實)，其未載明上訴理由者，應於提
出上訴後 20 日內向本院補提理由書（上訴狀及上訴理由書均須
按他造人數附繕本，如未按期補提上訴理由書，則逕予駁回上訴
），並應繳納上訴裁判費新臺幣 750 元。
中　　華　　民　　國　　111 　年　　8 　　月　　11　　日
                              書記官  藍儒鈞
附錄（本件參考法條）：
1.道路交通安全規則第90條第1項第3款
　駕駛人駕駛汽車，除應遵守道路交通標誌、標線、號誌之指
　示，並服從交通指揮人員之指揮外，並應遵守下列規定：
　三、禁止以手持方式使用行動電話、電腦或其他相類功能裝置
　　  進行撥接、通話、數據通訊或其他有礙駕駛安全之行為。
2.道路交通管理處罰條例第31之1條第1項、第5項
　汽車駕駛人於行駛道路時，以手持方式使用行動電話或其他相
  類功能裝置進行撥接、通話、數據通訊或其他有礙駕駛安全之
  行為者，處新臺幣3000元罰鍰。
  第1項及第2項實施及宣導辦法，由交通部定之。

訴訟費用計算書
項　　　　目　　金　額（新臺幣）　　備　註
第一審裁判費　　 300元
合        計　　 300元